【裁判字號】    99,聲,2465
【裁判日期】    990827
【裁判案由】    聲請停止羈押
【裁判全文】
臺灣高等法院刑事裁定                  99年度聲字第2465號
聲  請  人
即  被  告  甲○○
選任辯護人  陳明欽律師
            王秋滿律師
上列被告因違反毒品危害防制條例案件（本院99年上更一字第
255號），聲請具保停止羈押，本院裁定如下：
    主  文
聲請駁回。
    理  由
一、聲請意旨略以：(一)依據大法官釋字第665號解釋見解，法
    院若以被告涉及重罪逕推論有畏刑逃亡之虞，不但有判斷上
    流於主觀臆測之危險，亦違反自由證明之精神，更架空釋字
    第665號解釋所宣示之憲法價值。(二)被告甲○○經辯護人
    勸告，於99年8月5日提出自白狀同意自白認罪，虛心接受法
    院制裁，且預計判決後將不提出上訴，以求儘速確定，早日
    服刑，且被告之配偶有時間便至看守所探望被告，夫妻感情
    濃厚，其子女年幼尚須父親照料，被告極為注重家庭，其妻
    小皆於臺灣就學生活，被告實無拋棄家人獨自遁逃之可能。
    (三)本案其他被告如李家年、王昱勝、陳日昇等人均已判決
    確定，僅被告甲○○尚未確定，且本案經三審發回，事證於
    歷審均已調查清楚，無偽造變造湮滅罪證之必要；此外被告
    受有罪判決之唯一證據，乃共同被告李家年之不利證詞，共
    同被告採取對立立場後本案已無串供疑慮，無使案情隱晦之
    危險。(四)被告願每日向派出所報到，或者願提供5-30萬之
    擔保，以求暫時回覆自由之身。本案被告自案發受羈押以逾
    1年5月，家中並無收入，全賴銀行存款維持生活，以前投資
    朋友之事業，也因受羈押後友人態度日漸冷淡，亟需被告出
    面協商，懇請給予被告相當時間於服刑前得以安頓家人生活
    。被告子女於今年9月將近入台北市立博愛國小就讀，被告
    身為人父，竟因案無法參與至親人生重要時刻，念及被告親
    子孺慕之情，懇請准予具保、限制住居停止羈押云云。
二、按被告經法官訊問後，認為犯罪嫌疑重大，而有逃亡或有事
    實足認為有逃亡之虞者，或所犯為死刑、無期徒刑或最輕本
    刑為5 年以上有期徒刑之罪者，非予羈押，顯難進行審判，
    得羈押之，刑事訴訟法第101 條第1 項第1 款、第3 款定有
    明文。而此所謂之羈押，乃拘禁被告之強制處分，其目的係
    在於保全證據、確保刑事訴訟程序之進行及刑罰權之執行。
    是被告經法官訊問後，究竟有無刑事訴訟法第101 條第1 項
    各款之情形，均屬事實問題，法院應按訴訟之程度，卷證資
    料及其他一切情事斟酌之。次按刑事訴訟法第101 條第1 項
    第3 款規定之羈押，係因被告所犯為死刑、無期徒刑或最輕
    本刑為5 年以上有期徒刑之罪者，其可預期判決之刑度既重
    ，該被告為規避刑罰之執行而妨礙追訴、審判程序進行之可
    能性增加，國家刑罰權有難以實現之危險，該規定旨在確保
    訴訟程序順利進行，使國家刑罰權得以實現，以維持重大之
    社會秩序及增進重大之公共利益，其目的洵屬正當。又基於
    憲法保障人民身體自由之意旨，被告犯上開條款之罪嫌疑重
    大者，仍應有相當理由認為其有逃亡、湮滅、偽造、變造證
    據或勾串共犯或證人等之虞，法院斟酌命該被告具保、責付
    或限制住居等侵害較小之手段，均不足以確保追訴、審判或
    執行程序之順利進行，始符合該條款規定，非予羈押，顯難
    進行追訴、審判或執行之要件，此際羈押乃為維持刑事司法
    權有效行使之最後必要手段，於此範圍內，尚未逾越憲法第
    23條規定之比例原則，符合司法院釋字第392 號、第653 號
    、第654 號解釋意旨，與憲法第8 條保障人民身體自由及第
    16條保障人民訴訟權之意旨，尚無違背（司法院大法官會議
    釋字第665 號解釋同此意旨）。
三、本件聲請人即被告甲○○因違反毒品防制條例等案件，前經
    本院實施訊問後，認為其犯毒品危害防制條例等罪嫌疑重大
    ，且認有事實足認為有逃亡之虞，且其所涉犯係修正前毒品
    危害防制條例第4條第3項等罪，為最輕本刑為5年以上有期
    徒刑之罪，有刑事訴訟法第101條第1項第1款、第3款情形，
    非予羈押，顯難進行審判，為確保刑事訴訟程序之進行及刑
    罰權之執行，於99年6月23日執行羈押迄今，此有本院訊問
    筆錄及押票在卷足憑。另查被告因上開犯罪案件，前經原審
    判處有期徒刑8年，並經本院於99年8月24日撤銷原判決，改
    判處有期徒刑5年8月在案，有上開原審及本院判決等附卷可
    稽，是被告確係犯罪嫌疑重大，且所犯之罪為最輕本刑為5
    年以上有期徒刑之罪，按訴訟之程度，卷證資料等情，符合
    刑事訴訟法第101條第1項第3款之法定羈押原因，要無疑義
    。又本件被告所涉犯之違反毒品危害防制條例等罪，固經本
    院辯論終結，惟尚未判決確定，而被告自承因公司業務、參
    加比賽經常往來於大陸、日本、馬來西亞等處（見本院更一
    審卷第62頁反面），被告既受上述重刑之諭知，客觀上增加
    被告畏罪逃亡之動機，且被告復經常往來於兩岸之間，可預
    期其逃匿以規避審判程序之進行及刑罰之執行之可能性甚高
    ，而有逃亡之虞，又參諸被告人權保障及公共利益之均衡維
    護，認被告於現階段之訴訟程序中，尚難有何羈押以外之方
    法代替之，為確保將來審判程序之順利進行及刑事執行之保
    全，衡諸比例原則及必要性原則，實認有繼續執行羈押之必
    要。至聲請意旨所述家中經濟狀況、子女就學等事宜均待被
    告處理、參與乙節，縱認屬實，惟核與被告是否具備羈押事
    由與羈押必要性之法律判斷無涉，尚無從據為准予被告具保
    停止羈押之正當事由，聲請人所請具保停止羈押，自難准許
    ，應予駁回。
中    華    民    國    99    年    8    月    27     日
                    刑事第十八庭審判長法  官  吳鴻章
                                      法  官  曾淑華
                                      法  官  汪梅芬
以上正本證明與原本無異。
如不服本裁定，應於收受送達後五日內向本院提出抗告狀。
                                      書記官  劉寶鈴
中    華    民    國    99    年    8     月    27    日

司法院資訊處製作；財團法人民間司法改革基金會備份。
